【裁判字號】    89,台上,711
【裁判日期】    890216
【裁判案由】    違反毒品危害防制條例
【裁判全文】
最高法院刑事判決                                八十九年度台上字第七一一號
    上  訴  人  甲○○
    選任辯護人  許清連律師
                邱佩芳律師
                林鴻駿律師
右上訴人因違反毒品危害防制條例案件，不服台灣高等法院高雄分院中華民國八十八
年十月二十九日第二審判決（八十八年度上訴字第一二三八號，起訴案號：台灣高雄
地方法院檢察署八十七年度偵字第五四五七號），提起上訴，本院判決如左：
    主  文
上訴駁回。
    理  由
按刑事訴訟法第三百七十七條規定，上訴於第三審法院，非以判決違背法令為理由，
不得為之。是提起第三審上訴，應以原判決違背法令為理由，係屬法定要件。如果上
訴理由狀並未依據卷內訴訟資料，具體指摘原判決不適用何種法則或如何適用不當，
或所指摘原判決違法情事，顯與法律規定得為第三審上訴理由之違法情形，不相適合
時，均應認其上訴為違背法律上之程式，予以駁回。本件上訴人甲○○上訴意旨略稱
：(一)、上訴人係警方之線民，為取信及查知安非他命交易方式、地點，乃擔任交易之
外圍工作而仲介買賣，與買賣之犯罪構成要件行為不符。原審未調閱上訴人日前繫屬
台灣高雄地方法院檢察署偵查中有關線民及系爭案件查獲之偵訊筆錄，以查證警方指
令上訴人擔任線民時間及案件，顯有應調查之證據未予調查之違法。(二)、上訴人介紹
買賣一公斤安非他命可獲得新台幣（下同）一至五萬元，此為介紹之報酬，非買賣之
差價。原判決認係差價與經驗法則有違。又原判決未調查、認定每次獲利之確定金額
，亦有違誤。(三)、上訴人基於線民而為仲介買賣安非他命行為，以提供情報給警方，
是否屬刑法第二十二條業務上之正當行為而不罰，請斟酌，如仍認為違法，亦應依刑
法第五十九條減輕其刑，原審未依此減輕其刑，有失公正與正義。(四)、上訴人之仲介
買賣行為，僅在幫助他人之交易，並非販賣安非他命之犯罪構成要件行為，原審未依
幫助犯論處，有不適用法則或適用法則不當之違法。(五)、原審未令上訴人與洪吉直對
質，又未調上訴人至高雄縣警察局刑警隊製作上訴人以線民身分報案之筆錄，有調查
未盡之疏誤。(六)、安非他命買賣，均以現金交易，不可能以匯款方式付款，原判決認
定洪吉直匯買安非他命之價款予上訴人，有違經驗法則。又原判決以推測方法認上訴
人有隱瞞安非他命交易之情事，亦有未合。(七)、證人即警員周冠銘於八十八年十月八
日在原審證稱上訴人共向其報告三次有關洪吉直三次南下買安非他命之事，八十六年
七月、八月二次之交易都有報告等語。足證上訴人係為協肋警方辦案而為仲介買賣。
原審對上開有利上訴人之證據未予調查，對上開有利上訴人之證言何以不足採，未予
說明，有調查未盡及判決不備理由之違法。(八)、證人保護法已經立法院三讀通過，該
法訂有證人窩裡反減免刑責條款及證人刑事豁免條款。上訴人為線民，理論上應有此
待遇與適用。原審未予審究，有疏失違法之處等語。
惟查採證認事係屬事實審法院之職權，苟其證據之取捨及事實之認定，並不違反經驗
及論理法則，即不容任意指為違法，而執為第三審上訴之理由。本件原判決認定上訴
人有原判決事實欄所記載之犯行，係以該事實已據上訴人於警訊時供承不諱，並經證
人即向上訴人購買安非他命之洪吉直、陳錫勳、賴耀宗等人及陪同洪吉直向上訴人購
買安非他命之賴敏源於警訊時證述綦詳，且有洪吉直匯款二十萬元入上訴人之中華商
業銀行帳戶，以支付買賣價款之匯款憑條、帳戶交易明細影本附卷可稽。上開證人與
上訴人並無仇隙，無誣陷上訴人之理等證據，予以綜合判斷，認上訴人確有參與非法
販賣安非他命犯行。又以上訴人為警方線民，固據證人即高雄縣警察局刑警隊員周冠
銘證述屬實，但線民僅能提供情報予警方，如參與犯罪並不能因而解免刑責。且周冠
銘證稱其不敢保證上訴人有將每次交易安非他命之事均向其報告，其未叫上訴人介入
辛振勝與洪吉直間之安非他命買賣等語。又依上訴人警訊中之自白，上訴人係介紹、
聯絡之人，對於洪吉直與辛振勝買賣安非他命之交錢、交貨地點，均知之甚詳，苟其
有意提供警方正確情報，警方實不難及早破獲洪吉直與辛振勝買賣安非他命之犯行，
足見上訴人並未全然據實向警方陳報，而有所隱瞞。上訴人於辛振勝賣安非他命予洪
吉直時，每買賣一公斤，可得一至五萬元之利益，上訴人實乃為其本身利益而介入買
賣，因而不提供正確之交易線索，尚非真心配合警方辦案，所辯因充當線民，而仲介
交易，均有向警方報備，並無販賣安非他命之犯意云云，乃飾卸之詞，不足採信。上
訴人雖未直接交付安非他命於買受人，惟其為辛振勝從中介紹買主，居間連繫販賣之
價格、時間、地點，直至交付安非他命完畢，事後並自辛振勝處賺取買賣之差價，顯
已參與犯罪構成要件之行為，與辛振勝均為共同正犯，而非幫助犯。上訴人行為後，
毒品防制條例已於八十七年五月二十日公布，同年月二十二日施行，比較新舊法，以
舊法有利於上訴人，應適用舊法。因而維持第一審論處上訴人共同連續非法販賣化學
合成麻醉藥品罪刑之判決，駁回上訴人在第二審之上訴，已詳所憑之證據及認定之
理由。並指駁說明上訴人否認犯罪，所辯為卸責之詞，不能採信，於理由內詳加說明
。從形式上觀察，並無違背法令之情形存在。查線民不得參與犯罪，僅能提供情報予
警方，上訴人固係線民，且有提供情報予警方，但其已參與非法販賣安非他命構成要
件之行為，不能因而解免刑責，且應為共同正犯而非幫助犯，原判決已詳予明，故
上訴人何時擔任線民及其提供情報之詳情與筆錄記載如何，於上訴人之成立犯罪與否
不生影響，自非待證事實所關重要之點，即欠缺調查之必要性。上訴人於八十六年七
月、八月間曾向警員周冠銘報告三次有關洪吉直要南下買安非他命之事，亦非有利上
訴人之證據，原判決未詳其不足證明上訴人不成立犯罪之理由，亦非理由不備。上
訴意旨依憑己見，或謂其不成立犯罪，所為為業務上之正當行為，或謂僅成立幫助犯
，並指摘原審有調查未盡、判決理由欠備、適用法則不當之違法，而重為事實之爭執
，自非依據卷內資料執為指摘之合法第三審上訴理由。原判決所指上訴人自共犯辛振
勝處獲取每次一萬元至五萬元不等之「差價」，係指辛某販入後再賣出之「差價」，
分部分予上訴人作為上訴人共同販賣之酬勞，原判決逕記載為「差價」，雖記載欠週
全，但不影響犯罪事實之認定。至於每次獲利之確實金額，上訴人既已不復記憶，且
於上訴人之成立犯罪與否無涉，原判決未予詳細記載，亦難謂為違法。又是否應命被
告與證人對質，及應否依刑法第五十九條減輕其刑為事實審法院依刑事訴訟法規定所
得依其職權自由決定之事項，不得執為上訴於第三審法院之理由。買賣安非他命，固
以現金交易為多，但於相識之雙方，亦可能基於信賴而以款方式付價款，原判決已
說明洪吉直以款方式支付二十萬元價款所憑之證據，尚難遽謂其付款方式有違經驗
法則；又原判決認上訴人向警方陳報洪吉直南下買安非他命之事，未全然據實陳報，
而有所隱瞞，亦已說明其憑以認定之證據與理由，上訴意旨依憑己意，任意指摘原判
決採證認事違背經驗法則，難認為適法之上訴理由。上訴人固為線民，但已參與犯罪
為共犯，自非證人，上訴意旨執證人保護法，謂其有證人窩裡反減免刑責及刑事豁免
條款之適用云云，亦非合法之第三審上訴理由。是上訴意旨所指摘原判決違法情事，
殊與法律規定得為第三審上訴理由之違法情形，不相適合，衡以前開說明，其上訴為
違背法律上之程式，應予駁回。
據上論結，應依刑事訴訟法第三百九十五條前段，判決如主文。
中      華      民      國    八十九    年      二      月     十六     日
                              最高法院刑事第九庭
                                  審判長法官  張  信  雄
                                        法官  賴  忠  星
                                        法官  張  清  埤
                                        法官  洪  清  江
                                        法官  吳  昆  仁
      右正本證明與原本無異
                                              書  記  官
中      華      民      國    八十九    年      二      月     十九     日


司法院資訊處製作；財團法人民間司法改革基金會備份。
